臺灣彰化地方法院交通事件裁定　　　　　　　　　　九十三年度交聲更字第一八號
　　移
　　受 處分 人
　　即 異議 人　甲○通運股份有限公司
　　法定代理人　黃益民
右列受處分人因違反道路交通管理處罰條例案件，對於交通部公路總局臺中區監理所
彰化監理站九十三年一月十三日所為之處分（彰監五字第裁六四—Ｌ0000000
0號），聲明異議，經本院於九十三年三月三十一日，以九十三年度交聲字第八一號
裁定異議駁回，異議人不服抗告，經臺灣高等法院臺中分院於九十三年五月二十七日
，以九十三年度交抗字第三六０號撤銷原裁定，發回本院，本院裁定如左：
    主  文
原處分撤銷。
甲○通運股份有限公司不罰。
    理  由
一、原處分意旨略以：緣本案為嘉義縣警察局交通警察隊於民國九十二年十二月十二
    日，以嘉縣警交字第Ｌ00000000號違規通知單，當場舉發駕駛人趙春進
    駕駛受處分人即異議人甲○通運股份有限公司（下簡稱受處分人）所有七Ｊ—四
    七一號營業曳引車，於九十二年十二月十二日中午十二時二十八分，在臺一線臺
    八二線路口裝載土方經會同司機丈量換算總重四一‧五Ｔ，核重三五Ｔ，超重六
    ‧五Ｔ，而有汽車裝載貨車超過核定重量之違規，爰依道路交通管理處罰條例第
    二十九之二條第三項，科以罰鍰新臺幣（下同）一萬七千元之處分。
二、本件異議略以：本件交通警察未經過磅即開單處分超載，且於舉發過程完全未拍
    照存證，是不服交警丈量處分等語。
三、按汽車裝載貨物超過核定之總重量、總聯結重量者，處汽車所有人罰鍰，並記汽
    車違規紀錄一次，其應歸責於汽車駕駛人時，除依第三項處汽車駕駛人罰鍰及依
    第六十三條第一項第二款記點外，汽車所有人仍應記汽車違規紀錄一次；有前二
    項規定之情形者，應責令改正或當場禁止通行，並處新臺幣一萬元罰鍰，超載十
    公噸以下者，以總超載部分，每一公噸加罰新臺幣一千元；超載逾十公噸至二十
    公噸以下者，以總超載部分，每一公噸加罰新臺幣二千元；超載逾二十公噸至三
    十公噸以下者，以總超載部分，每一公噸加罰新臺幣三千元；超載逾三十公噸者
    ，以總超載部分，每一公噸加罰新臺幣五千元；未滿一公噸以一公噸計算，道路
    交通管理處罰條例第二十九條之二第一項、第三項分別定有明文；次按對已登檢
    為砂石標示車者，其超載之認定，應以丈量方式換算或以固定或活動地磅實際過
    磅，交通部制定之裝載砂石、土方之傾卸式車輛登領砂石車標示牌及超載取締作
    業規定第四條定有明文。又各警察機關依照上述作業規定進行超載取締，其超載
    認定之標準，如係登檢合格之砂石標示車及原砂石標示車已登檢轉換為砂石專用
    車者，於九十三年五月三十一日前，仍以核定之容積裝載及取締，此有交通部九
    十一年五月二十八日交路字第○九一○○○五一九八號函可參。另參照交通部頒
    訂「警察機關取締砂石車注意事項」，就超載之認定須：(1)符合標示規定之砂石
    車，以丈量方式換算；(2)經丈量結果與標示牌所載規格不符者以固定或活動地磅
    實際過磅。從而，司法警察機關於取締符合標示規定之砂石車際，若遇有經丈量
    結果與標示牌所載規格不符者，即須另以固定或活動地磅實際過磅，俾免執法上
    之爭議。
四、本件登記於異議人即受處分人甲○公司之車牌號碼七Ｊ－四七一號營業貨運曳引
    車，該車所掛接之車牌號碼Ｓ八─一五號營業半拖車業經登檢為砂石專用車，此
    有汽車行車執照、拖車使用證影本在卷可稽，從而，舉發員警依照交通管理處罰
    條例之規定，應以丈量方式換算或以固定或活動地磅實際過磅；惟倘丈量結果與
    標示所載規格不符者，仍需再以固定或活動地磅實際過磅。經查：(一)受處分人所
    有車號七Ｊ－四七一號曳引車所掛接之車號Ｓ八─一五號營業半拖車，貨廂內框
    為長八九三公分、寬二三五公分、高七０公分，此有受處分人所提出之行車執照
    一紙附卷可稽（見本院前審卷第二三頁），而於九十二年十二月十二日該車遭舉
    發超載時，經取締員警當場測量之車框內框則為：長八‧九公尺（即八九０公分
    ）、寬二‧三五公尺（即二三五公分）、高０‧八公尺（即八０公分），此有嘉
    義縣警察局九十二年十二月三十日嘉縣警交字第０九二００九一九七六號書函一
    紙在卷可稽（見本院前審卷第九頁），是前開砂石專用車，於經警察機關丈量後
    ，顯係丈量結果與標示所載規格不符；(二)證人即當日駕車司機趙春進於本院調查
    時證稱：其因在九十二年十一月十日才驗車完畢，故車斗不可能在短短月餘即完
    成加高，且該次取締過程僅有約四、五分鐘，而員警測量出之車斗高度與原登記
    高度不符時，其雖未現場表示異議，然係因其之前有另案遭舉發，亦同為陳庭慶
    、侯玉真二位警員舉發，當時其欲解釋惟警員不予理會，故本件即不再跟員警爭
    辯，當天員警並未詢問是否過磅，其亦未跟員警要求過磅等語（見本院九十三年
    七月十二日訊問筆錄），且證人即當日舉發員警侯玉真於本院前審及本院調查時
    ，及證人即當日舉發員警陳庭慶於本院調查時，亦同證稱舉發當日丈量後發覺丈
    量結果與標示所載規格不符後，並未另行以固定或活動地磅實際過磅等語，是本
    件於警察機關丈量後，發覺丈量結果與標示所載規格不符後，並未依照前揭「警
    察機關取締砂石車注意事項」之取締程序，另以固定或活動地磅實際過磅。因而
    ，本件警察機關取締上開曳引車超載違規之程序，即未盡妥善完備，是於警察機
    關與受處分人間就取締事件產生爭議時，本於無罪推定之法理，應對受處分人為
    有利之認定。至(三)證人侯玉真於本院前審及本院調查時雖證稱：因看見車子時輪
    胎已經扁扁的，所以明顯覺得很重，載重車斗部分雖是平平，但車斗部分感覺有
    加高過，而員警陳庭慶進行丈量時，係以鐵條垂直插入，丈量完畢後，司機並未
    表示異議，且於其邀司機同去過磅時，司機並表示不用等語（見本院九十三年度
    交聲字第八一號卷第一七頁至第一九頁）；且證人陳庭慶於本院調查時亦證稱：
    因目視該砂石車輪胎較扁，有明顯超載情事，故攔停檢查，當時經詢問司機是否
    欲前往過磅，惟司機趙春進表明不需要，其才回車上拿鐵棒垂直測量高度，待測
    量完高度後發現裝載高度超過申請高度後，其有再問司機趙春進是否欲同行過磅
    ，然趙春進仍以麻煩為由拒絕，其才開單舉發，當時該砂石車可明顯看出有車斗
    加高之痕跡等語（見本院九十三年六月二十八日訊問筆錄），惟查，本件於舉發
    過程中，司機趙春進是否曾以麻煩為由拒絕實際過磅乙節，證人趙春進與證人侯
    玉真、陳庭慶之陳述實屬有異，從而員警是否曾實際要求證人趙春進進行過磅查
    核，已屬有疑；再者，本件員警於舉發過程中，倘證人趙春進確曾拒絕實際過磅
    ，惟員警已察覺該曳引車有明顯加高情事，即可以簡易之拍照方式存證，亦可達
    避免爭議之效果，惟舉發員警均捨前開避免爭議之舉發程序，逕以丈量結果作為
    舉發依據，即有未全；至證人侯玉真、陳庭慶雖均證稱：實際過磅通常比丈量結
    果更重等語，惟查，此乃該二人憑藉經驗所為之供述，然倘丈量結果絕對比實際
    過磅為重，於「警察機關取締砂石車注意事項」中，即無要求需另行過磅以保全
    舉發人程序之必要，是尚難憑證人侯玉真、陳庭慶前開證述，而為受處分人不利
    之認定。綜上所述，本件員警舉發過程既未能完全合乎取締程序，致受處分人是
    否確有違規事實仍有疑義，倘逕對受處分人予以處罰，尚有未洽。是本件異議為
    有理由，原處分應予撤銷，由本院另為不罰之諭知。
四、據上論斷，應依道路交通管理處罰條例第八十七條第二項、道路交通案件處理辦
    法第二十條前段，裁定如主文。
中      華      民      國    九十三    年      九      月      二      日
                                臺灣彰化地方法院交通法庭
                                    法      官  簡婉倫
右正本證明與原本無異。
如不服本裁定，應於裁定送達後五日內，向本院提出抗告狀( 須附繕本 )。
                                    法院書記官  林盛輝
中      華      民      國    九十三    年      九      月      二      日
